臺灣板橋地方法院刑事判決　　　　　　　 96年度易字第730號
公　訴　人　臺灣板橋地方法院檢察署檢察官
被　　　告　乙○○
上列被告因詐欺案件，經檢察官提起公訴（96年度偵字第2975號
），本院合議庭以裁定進行簡式審判程序，判決如下：
    主  文
乙○○幫助意圖為自己不法之所有，以詐術使人將本人之物交付
，處有期徒刑肆月，如易科罰金，以新臺幣壹仟元折算壹日。
    事  實
一、乙○○於民國95年8 月間，因缺錢花用，經由報紙廣告知悉
    可出租自己於金融機構所開立帳戶之存摺、提款卡等物供人
    使用，以收取相當之租金對價，而依其智識程度，可預見提
    供自己之帳戶存摺、提款卡等供不熟識之人使用，可能幫助
    他人以該帳戶作為收取詐騙被害人所得財物之用，竟仍不違
    背其本意，基於幫助他人詐欺取財之犯意，於95年9 月4 、
    5 日間某時，在桃園縣八德市某處，以租金新臺幣（下同）
    3,000 元之代價，將其前於中國信託商業銀行新莊分行所開
    立之帳號000000000000號帳戶（下稱中國信託商銀帳戶）之
    存摺、提款卡（含密碼）等物，均交付予某真實年籍姓名不
    詳、自稱「陳先生」之成年男子，以此方式幫助該「陳先生
    」所屬之詐欺集團為詐欺取財之犯行。該「陳先生」所屬詐
    欺集團成員，係基於詐欺取財之犯意，散發印有可辦理信用
    貸款等不實內容之廣告傳單，誘使有意辦理貸款之人依指定
    之電話與渠等聯絡，再伺機詐取對方之財物；適有如附表所
    示之甲○○、戊○○、丙○○、丁○○等人，分別於如附表
    所示之受詐騙時間，因見該詐欺集團所散發之辦理貸款廣告
    ，不疑有他，乃撥打電話與該詐欺集團成員聯絡，該詐欺集
    團成員即佯稱可核撥貸款，惟須貸款人先行繳納信用保險費
    、法院訴訟費、擔保費、代書費、資料保密費等名目之費用
    ，致甲○○、戊○○、丙○○、丁○○等人均因而陷於錯誤
    ，分別於如附表所示之匯款時間，將如附表所示匯款金額之
    各筆款項匯至乙○○上開中國信託商銀帳戶內，並旋由該詐
    欺集團成員提領一空。嗣因甲○○、戊○○、丙○○、丁○○遲未獲得貸款核撥，發覺有異，經報警處理後，始循線查
    獲上情。
二、案經甲○○、戊○○、丙○○、丁○○等人訴由彰化縣警察
    局移請臺灣彰化地方法院檢察署檢察官呈請臺灣高等法院檢
    察署檢察長令轉臺灣板橋地方法院檢察署檢察官偵查起訴
    理  由
一、上揭被告乙○○出租並交付其中國信託商銀帳戶存摺、提款
    卡（含密碼）等物予刊登報紙廣告租用帳戶之「陳先生」使
    用，幫助該「陳先生」所屬之詐欺集團遂行詐欺取財犯行等
    事實，業據被告於偵查中及本院審理時坦白承認；而告訴人
    甲○○、戊○○、丙○○、丁○○等人上開遭詐騙而匯款至
    被告前開中國信託商銀帳戶內等情節，亦據告訴人甲○○、
    戊○○、丙○○、丁○○等人於警詢中指述綦詳，並有告訴
    人戊○○所提出之匯款申請書2 紙、匯款回條聯1 紙、轉帳
    存入憑證5 紙、自動提款機交易明細表1 紙、告訴人丙○○
    所提出之貸款廣告單1 紙（以上均影本）、被告上開中國信
    託商銀帳戶歷史交易查詢資料1 份等在卷可按，足認被告上
    開自白，核與事實相符。又於金融機構開設存款帳戶，請領
    存摺及提款卡一事，原係針對個人身分之社會信用而予以資
    金流通，具有強烈之屬人性，而金融帳戶為個人理財之工具
    ，於金融機構申請開設存款帳戶亦無任何特殊之資格限制，
    一般民眾皆可以存入最低開戶金額之方式，任意於金融機構
    申請開設存款帳戶，且一人並可於不同之金融機構申請多數
    之存款帳戶使用，此屬眾所周知之事實；是依一般人之社會
    生活經驗，若見他人不以自己名義申請帳戶，反而向人收集
    存款帳戶供己使用，衡情對於該帳戶是否供不法之使用，當
    有合理之懷疑；被告既係心智成熟之成年人，依其個人之智
    識及經驗，應可預見提供帳戶存摺、提款卡等物供他人使用
    ，有幫助該他人從事詐欺取財犯行之可能，然被告為牟小利
    ，竟仍將其上開中國信託商銀帳戶之存摺、提款卡（含密碼
    ）等物，交予「陳先生」使用，足見被告於主觀上對於其提
    供帳戶之行為，縱令因而幫助他人為詐欺取財之行為，亦不
    違反其本意，其有幫助詐欺取財之不確定故意，至屬灼然。
    綜上所述，本件事證明確，被告犯行堪以認定。
二、核被告所為，係犯刑法30條第1 項、第339 條第1 項之幫助
    詐欺取財罪。被告以1 幫助行為，幫助該詐欺集團成員先後
    詐騙告訴人甲○○、戊○○、丙○○、丁○○等人，而觸犯
    數幫助詐欺取財罪，為同種想像競合，應依刑法第55條規定
    從一幫助詐欺取財罪處斷。被告係幫助該「陳先生」所屬詐
    欺集團成員為詐欺取財之犯行，為幫助犯，依刑法第30條第
    2 項規定，減輕其刑。爰審酌被告之犯罪動機係為牟取小利
    ，其犯行對於告訴人所造成之損害非輕，且其行為助長社會
    上「人頭文化」歪風，導致詐欺犯罪追查不易，形成查緝死
    角，及其犯後對於出租帳戶供他人使用之事實均坦白承認，
    態度尚稱良好等一切情狀，量處如主文所示之刑，並諭知易
    科罰金之折算標準。
據上論斷，應依刑事訴訟法第273 條之1 第1 項、第299 條第1
項前段，刑法第30條第1 項、第2 項、第339 條第1 項、第55條
、第41條第1 項前段，刑法施刑法第1 條之1 第1 項、第2 項前
段，判決如主文。
本案經檢察官張慶林到庭執行職務
中　　華　　民　　國　　96　　年　　4 　　月　　24　　日
                  刑事第四庭  法　官  劉景宜
以上正本證明與原本無異
如不服本判決應於送達後10日內向本院提出上訴狀
                              書記官　謝秀青
中　　華　　民　　國　　96　　年　　4 　　月　　24　　日
附錄本案論罪科刑法條全文：
刑法第339條第1項
意圖為自己或第三人不法之所有，以詐術使人將本人或第三人之
物交付者，處5年以下有期徒刑、拘役或科或併科1千元以下罰金
。
附表：
 ┌──┬───┬──────┬──────┬──────┐
 │編號│被害人│受詐騙時間  │  匯款時間  │  匯款金額  │
 │    │      │ （民國）   │  （民國）  │ （新臺幣） │
 ├──┼───┼──────┼──────┼──────┤
 │ 1  │甲○○│95年8月31日 │95年9月21日 │17,000元    │
 ├──┼───┼──────┼──────┼──────┤
 │ 2  │戊○○│95年9月14日 │95年9月18日 │9筆合計     │
 │    │      │中午12時許  │  至9月21日 │338,134元   │
 ├──┼───┼──────┼──────┼──────┤
 │ 3  │丙○○│95年9月15日 │95年9月15日 │31,800元    │
 │    │      │            │下午1時許   │            │
 ├──┼───┼──────┼──────┼──────┤
 │ 4  │丁○○│95年9月中旬 │95年9月18日 │35,000元    │
 │    │      │某日時      │            │            │
 └──┴───┴──────┴──────┴──────┘
